臺灣高等法院刑事裁定
110年度聲再字第371號
再審聲請人
即受判決人  葉奇松



代  理  人  鍾亦奇律師
上列再審聲請人即受判決人因違反毒品危害防制條例等案件，對
於本院108年度上訴字第1547號，中華民國108年10月29日第二審
確定判決（原審案號：臺灣桃園地方法院107年度訴字第527號，
起訴案號：臺灣桃園地方檢察署107年度偵字第3899、3904、390
5號、107年度毒偵字第568號），聲請再審，本院裁定如下：
    主  文
再審之聲請駁回。 
    理  由
一、聲請再審意旨略以：
　㈠本案再審聲請人即受判決人葉奇松（下稱聲請人）雖交付予
    羅純玉之海洛因1.7公克，惟依三立新聞網「24億海洛因太
    誇張，可供台灣9百萬人全吸茫」等報導所提到毛重94,138
    公斤之海洛因市值新臺幣（下同）24億元計算，聲請人所交
    付予羅純玉之1.7公克海洛因市值約4萬3,340元，絕非1,000
    元即可購得者。復依證人林燕春於警詢時供稱聲請人曾請其
    吸食海洛因香菸等語可知，聲請人平時即有無償分享毒品予
    他人之情事，故聲請人交付予羅純玉之1.7克海洛因，應為
    無償轉讓。原確定判決認聲請人係以1,000元為對價，販賣1
    .7公克之海洛因予羅純玉，顯已違背經驗及論理法則，認事
    用法顯有違誤。
　㈡又證人宋明昇於原審審理中供稱其多次受聲請人無償分享毒
    品等語，而證人林可雪為聲請人之同居女友，可傳喚此二人
    證述其等曾親自見聞聲請人無償讓與海洛因予羅純玉、林燕
    春夫妻等情，確屬新事實、新證據。
　㈢綜上，原確定判決認事用法顯有違誤，此有上開證人可資證
    明，足認聲請人應受無罪、免訴、免刑或輕於原審所認罪名
    之判決，爰依刑事訴訟法第420條第1項第6款之規定提起再
    審云云。
二、按刑事訴訟法第420條第1項第6款所規定：「發現新事實或
    新證據，單獨或與先前之證據綜合判斷，足認受有罪判決之
    人應受無罪、免訴、免刑或輕於原判決所認罪名之判決」得
    聲請再審，其所謂「新事實及新證據」，係對於各項新、舊
    證據綜合判斷結果，僅以基於合理、正當的理由，懷疑原已
    確認的犯罪事實並不實在，可能影響判決的結果或本旨為已
    足：由前述說明可知，新法推翻過去最高法院判例所創設有
    關「新規性」、「確實性」要件的意旨，放寬其條件限制，
    承認「罪證有疑、利歸被告」原則並非只存在法院一般審判
    之中，於判罪確定後的聲請再審，仍有適用，不再刻意要求
    受判決人（被告）與事證間關係的新規性。是以，修法後司
    法實務即應著重於事證與法院間的關係，只要事證具有明確
    性，不管它是出現在判決確定之前或之後，也不論是單獨存
    在，或結合先前已經存在於卷內的各項證據資料予以綜合判
    斷，如因此能產生合理的懷疑，認為有足以推翻原確定判決
    所認定事實的蓋然性，即已該當。在此意義下，各項新、舊
    證據綜合判斷結果，不以獲致原確定判決所認定的犯罪事實
    ，應是不存在或較輕微的確實心證為必要，而僅以基於合理
    、正當的理由，懷疑原已確認的犯罪事實並不實在，可能影
    響判決的結果或本旨為已足。縱然如此，不必至鐵定翻案、
    毫無疑問的程度；反面言之，如就證據本身形式上觀察，仍
    無法產生合理懷疑，而不足以動搖原確定判決所認定的事實
    者，仍非法律所應允許（最高法院104年度台抗字第125號裁
    定意旨參照）。次按得據為受判決人之利益聲請再審之「新
    事實」、「新證據」，固不以有罪判決確定前已存在或成立
    而未及調查斟酌者為限，其在判決確定後始存在或成立之事
    實、證據，亦屬之；然該事實、證據，仍須於單獨觀察，或
    與先前之證據綜合判斷後，得以合理相信其足以動搖原確定
    之有罪判決，使受有罪判決之人應受無罪、免訴、免刑或輕
    於原判決所認罪名之判決者，始足當之（最高法院110年度
    台抗字第632號裁定意旨參照）。
三、經查：
　㈠原確定判決認定聲請人犯毒品危害防制條例第4條第1項之販
    賣第一級毒品罪，已敘明係依聲請人之供述及證人羅純玉之
    證述，並有門號0000000000號行動電話與門號0000000000號
    行動電話於106年11月1日、106年11月5日之通訊監察譯文內
    容，為綜合之判斷，且就聲請人之辯解不可採之理由，逐一
    指駁及說明，所為論斷，並無採證或認定事實違背經驗法則
    或論理法則，或其他違背法令之情形。
　㈡聲請意旨以新聞報導及證人林燕春之證述主張原確定判決認
    事用法有誤云云。惟聲請人引用之新聞報導，核與本案犯罪
    事實無關，且證人林燕春證述之內容，係其曾無償自聲請人
    處取得毒品，亦與聲請人有無販賣毒品予羅純玉無涉，自形
    式上觀察，不足以動搖原確定判決而對聲請人為更有利之判
    決，自難認係新證據。
　㈢聲請意旨另主張證人林可雪為其同居女友，而證人宋明昇多
    次受聲請人無償分享毒品，此二人可證明聲請人係無償轉讓
    海洛因予羅純玉及林燕春云云。惟證人林可雪及宋明昇並非
    本件聲請人販賣海洛因予羅純玉時在場之人，未親身經歷本
    件犯罪事實，其等之供述至多僅能證明聲請人曾有無償轉讓
    毒品予他人之事實，然無從據此推論本案亦為無償轉讓之情
    形。又上開證據資料自形式上觀察，不論單獨或結合先前已
    經存在卷內之各項證據資料，予以綜合判斷觀察，均無法產
    生合理懷疑，而足以動搖原確定判決認定聲請人有交付海洛
    因予羅純玉並收取價金1,000元之事實，亦無從使聲請人受
    無罪、免訴、免刑或輕於原判決所認罪名之判決，是聲請人
    此部分聲請意旨，為無理由。
四、綜上所述，本件再審之聲請為無理由，應予以駁回。
五、末按聲請再審之案件，除顯無必要者外，應通知聲請人及其
    代理人到場，並聽取檢察官及受判決人之意見。但無正當理
    由不到場，或陳明不願到場者，不在此限，此觀刑事訴訟法
    第429條之2規定自明。亦即依新法規定，聲請再審原則上應
    踐行訊問程序，徵詢當事人之意見以供裁斷，惟基於司法資
    源之有限性，避免程序濫用（即「顯不合法」或「顯無理由
    」），或欠缺實益（即「顯有理由」），於顯無必要時，得
    例外不予開啟徵詢程序。則此法文所指「顯不合法」或「顯
    無理由」，應係指聲請之不合法或無理由具有「顯然性」，
    亦即自形式觀察即得認其再審聲請係「不合法」或「無理由
    」，而屬重大明白者而言（最高法院109年度台抗字第261號
    裁定意旨參照）。本件再審之聲請既有上述顯然無理由之情
    形，本院認無踐行通知聲請人到場並聽取檢察官意見等程序
    之必要，附此敘明。
據上論斷，應依刑事訴訟法第434條第1項，裁定如主文。
中　　華　　民　　國　　110 　年　　8 　　月　　31　　日
                  刑事第二十三庭審判長法　官  許永煌
　　　　　　　　　　　　　　　　　    法　官  黃美文
　　　　　　　　　　　　　　　　　    法　官  雷淑雯
以上正本證明與原本無異。
如不服本裁定，應於收受送達後10日內向本院提出抗告狀。
　　　　　　　　　　　　　　　　　　　書記官  林立柏
中　　華　　民　　國　　110 　年　　9 　　月　　3 　　日